臺灣高雄地方法院刑事判決　　　　　　 100年度易字第1258號
公　訴　人　臺灣高雄地方法院檢察署檢察官
被　　　告　李有旺
上列被告因竊盜案件，經檢察官提起公訴（100年度偵字第15894
號），本院判決如下：
    主  文
李有旺犯攜帶兇器竊盜罪，累犯，處有期徒刑柒月。
其餘被訴攜帶兇器竊盜未遂部分無罪。
    事  實
一、李有旺前因詐欺案件，經臺灣高雄地方法院以98年度審簡字
    第5273號判決處有期徒刑4 月確定，於民國99年7 月26日因
    徒刑執行完畢出監。詎其猶不知悔改，於100 年5 月22日14
    時許，騎乘母親張新梅所有之車牌號碼OXB-928 號重型機車
    並攜帶其所有、客觀上足以傷害人之生命、身體而可供兇器
    使用之鐵鎚、鑿子各1 支及扳手2 支，行經高雄市○○區○
    ○路600 號前護欄時，竟意圖為自己不法之所有，以徒手拔
    斷之方式竊取屬交通部公路總局第三區養護工程處高雄工務
    段（下稱公路局養工處高雄工務段）養路士林益宏管理之鋁
    質引導反光導標2 座（價值新臺幣（下同）800 元），得手
    後將鋁質引導反光導標2 座搬至上開所騎乘重型機車前方置
    物籃上，隨即騎離現場。嗣於同日14時15分許，為警在高雄
    市○○區○○路17號「久井加油站」旁查獲，並扣得李有旺
    所有之鐵鎚、鑿子各1 支、扳手2 支、手套1 雙。
二、案經林益宏訴由高雄市政府警察局旗山分局移請臺灣高雄地
    方法院檢察署檢察官偵查起訴。
    理  由
壹、證據能力部分：
一、按被告以外之人於審判外之言詞或書面陳述，除法律有規定
    者外，不得作為證據；被告以外之人於審判外之陳述，雖不
    符刑事訴訟法第159 條之1 至同條之4 之規定，而經當事人
    於審判程序同意作為證據，法院審酌該言詞陳述或書面陳述
    作成時之情況，認為適當者，亦得為證據。當事人、代理人
    或辯護人於法院調查證據時，知有刑事訴訟法第159  條第1
    項不得為證據之情形，而未於言詞辯論終結前聲明異議者，
    視為有前項之同意，刑事訴訟法第159 條第1 項、第159 條
    之5 分別定有明文。查本判決所引用之各項據以認定事實之
    傳聞性質，被告李有旺及檢察官於本院言詞辯論終結前，均
    不爭執而未曾聲明異議，本院審酌該等言詞及書面陳述作成
    時之情況，並無出於任意性或不正取供，或違法或不當情事
    ，且客觀上亦無不可信之情況，堪認為適當，揆諸前開說明
    ，依法均有證據能力。
二、另其他證據部分，本院於審判期日，依各該證據不同之性質
    ，以提示或告以要旨等法定調查方法逐一調查，並使當事人
    表示意見，本院亦查無法定證據取得禁止或證據使用禁止之
    情形，故認所引用各項證據資料，均具證據之適格。
貳、有罪部分：
一、上揭事實，業據被告李有旺於本院審理時坦承不諱（本院卷
    二第17至18頁），核與證人即公路局養工處高雄工務段養路
    士林益宏於警詢時證述之情節相符（偵卷第9 至10頁），被
    告於100 年5 月22日警詢時之錄音帶經本院於勘驗期日進行
    勘驗後，被告於警詢時確實供稱：將鋁質引導反光導標『拔
    』起來，而非撿起來，有勘驗筆錄1 份在卷為憑（本院卷二
    25至27頁），被告對勘驗內容亦表示：沒有意見等語（本院
    卷二第27頁）。員警於查獲被告時亦起獲鋁質引導反光導標
    2 座，並有高雄市政府警察局旗山分局扣押筆錄暨扣押物品
    目錄表、贓物認領保管單各1 份（偵卷第11至14頁、第20頁
    ）及查獲現場照片3 張、扣押物照片2 張（偵卷第17頁下方
    編號2 至19頁編號6 ）在卷為憑，足認被告上開任意性之自
    白與事實相符，堪以採信。本案事證明確，被告犯行洵堪認
    定。
二、論罪科刑：
  （一）按刑法第321 條第1 項第3 款之攜帶兇器竊盜罪，係以
        行為人攜帶兇器為其加重條件，此所謂兇器，其種類並
        無限制，凡客觀上足以對人之生命、身體、安全構成威
        脅，具有危險性之物品均屬之，且只需行竊時攜帶此具
        有危險性之兇器為已足，並不以攜帶之初有行兇意圖為
        必要。被告為本次竊盜犯行時所攜帶之鐵鎚、鑿子各1
        支、扳手2 支，均為金屬製品，質地堅硬之物，有鐵鎚
        、鑿子各1 支、扳手2 支扣案可稽，並有上開扣案鐵鎚
        、鑿子、扳手之照片2 張附卷可佐（偵卷第19頁），客
        觀上顯足以對人之生命、身體、安全足以構成威脅，而
        具有危險性，自屬兇器無訛。故核被告李有旺所為，係
        犯刑法第321 條第1 項第3 款之攜帶兇器竊盜罪。
  （二）又被告前有如事實欄所示之科刑及執行情形，有臺灣高
        等法院被告前案紀錄表1 份附卷足憑，其於刑之執行完
        畢後5 年內，故意再犯本件有期徒刑之罪，為累犯，應
        依刑法第47條第1 項加重其刑。
  （三）爰審酌被告正值壯年，不思以正當手段獲取財物，而任
        意竊取他人之物，實有可議，惟念其所竊財物價值輕微
        ，並已發還被害人即公路局養工處高雄工務段所屬養路
        士林益宏領回，亦有上開贓物認領保管單附卷可稽（偵
        卷第20頁），損害業已減輕，並兼衡其品行、生活狀況
        、智識程度，與事後尚知坦承犯行、態度良好等一切情
        狀，量處如主文所示之刑，以示懲儆。
  （四）又被告行竊時所攜帶之鐵鎚、鑿子各1 支、扳手2 支、
        手套1 雙，雖為被告所有，然均非供上開犯罪所用之物
        ，業據被告供承在卷（本院卷二第15頁背面、第23頁背
        面），另遍查全卷亦均無證據證明係供被告上開犯罪所
        用之物，爰均不為沒收之諭知，附此敘明。
參、無罪部分
一、公訴意旨認被告於100 年5 月22日14時15分許，在高雄市○
    ○區○○路17號「久井加油站」旁，持鐵鎚及鑿子在敲拔竊
    取路旁護欄上之鐵塊時，經警當場發現查獲而未遂，並扣得
    被告所有供犯罪所用之鐵鎚、鑿子各1 支、板手2 支、手套
    1 雙。因認被告此部分所為，涉犯刑法第321 條第2 項之加
    重竊盜未遂罪嫌。
二、按被告未經審判證明有罪確定前，推定其為無罪；犯罪事實
    ，應依證據認定之，無證據不得認定犯罪事實。又不能證明
    被告犯罪者，應諭知無罪之判決，刑事訴訟法第154 條、第
    301 條第1 項分別定有明文。次按，認定犯罪事實所憑之證
    據，雖不以直接證據為限，間接證據亦包括在內，然而無論
    直接證據或間接證據，其為訴訟上之證明，須於通常一般人
    均不致有所懷疑，而得確信其為真實之程度者，始得據為有
    罪之認定，倘其證明尚未達到此一程度，而有合理之懷疑存
    在時，即難遽採為不利被告之認定，最高法院著有76年臺上
    字第4986號判例可資參照。又依刑事訴訟法第161 條第1 項
    規定，檢察官就被告犯罪事實，應負舉證責任，並指出證明
    之方法。因此，檢察官對於起訴之犯罪事實，應負提出證據
    及說服之實質舉證責任。倘其所提出之證據，不足為被告有
    罪之積極證明，或其指出證明之方法，無從說服法院以形成
    被告有罪之心證，基於無罪推定之原則，自應為被告無罪判
    決之諭知，最高法院亦著有92年臺上字第128 號判例可參。
    末按，刑法上之竊盜罪，以意圖為自己或第三人不法之所有
    ，竊取他人之動產為成立要件，若所取得之物，係他人拋棄
    之無主物，已非他人所有之動產，即與竊盜罪之構成要件不
    合（最高法院86年度台上字第1668號判決意旨可資參照）。
三、公訴人認被告涉犯前揭罪嫌，無非係以證人即公路局養工處
    高雄工務段養路士林益宏於警詢中之陳述及所出具之贓物認
    領保管單、高雄市政府警察局旗山分局扣押筆錄暨扣押物品
    目錄表、查獲現場照片、扣押物照片、扣案之鐵鎚、鑿子、
    扳手及被告於警詢、偵查之供述為依據。然訊據被告則堅詞
    否認有何竊盜犯行，辯稱：伊於10 0年5 月22日14時15分許
    ，在高雄市○○區○○路17號「久井加油站」旁，持鐵鎚及
    鑿子在敲拔路旁護欄上之鐵塊時，經警當場發現，公路局說
    鐵塊不是他們的，他們也不知道是何人所有，警察也沒查出
    何人是所有權人，看起來是選舉或廣告插旗幟所安置的鐵塊
    ，應該是無主物等語（本院卷一第19頁，本院卷二第17頁背
    面）。
四、經查：
  （一）被告於100 年5 月22日14時15分許，在高雄市○○區○
        ○路17號「久井加油站」旁，持其所有之鐵鎚及鑿子在
        敲拔路旁護欄上之鐵塊時，經警當場發現之事實，業據
        被告供承在卷，並有查獲現場相片1 張在卷可稽（偵卷
        第17頁上方編號1 ）及鐵鎚、鑿子各1 支扣案足憑，堪
        以認定。
  （二）關於被告於前揭時、地，在高雄市○○區○○路17號「
        久井加油站」旁，持其所有之鐵鎚及鑿子所敲拔路旁護
        欄上之鐵塊係屬何人所有，或係無所有人之無主物乙節
        ，證人林益宏於警詢中未曾提及該鐵塊是否為公路局養
        工處高雄工務段所有，所出具贓物認領保管單亦僅將遭
        竊之鋁質引導反光導標2 座領回（偵卷第20頁），於準
        備程序時供稱：看起來不像是交通部的等語（本院卷一
        第20頁），是證人林益宏上開於警詢、準備程序中之供
        述及所出具之贓物認領保管單，顯然無從採認前開鐵塊
        係公路局養工處高雄工務段公物之事實，足堪認定。
  （三）按物之成分可分為重要成分及非重要成分：1.重要成分
        謂各部分相互結合，非經毀損或變更其性質，不能分離
        時，則各該部分均屬重要成分，民法第811 條所稱動產
        因附合而為不動產之『重要成分』，即指此而言，房屋
        之棟樑、土地石牆均屬之。2.非重要成分，凡不屬於重
        要成分者均是，就不動產言，如房屋門窗，就動產言，
        如汽車之輪胎或馬達，皆其適例。區別物之重要成分與
        非重要成分之主要實益，在於重要成分不得獨立為物權
        客體，至於非重要成分，則得單獨為物權客體，不必與
        合成物同一法律上之命運（參見王澤鑑著，民法物權第
        一冊）。又依民法第811 條規定，動產因附合而為不動
        產之重要成分者，不動產所有人取得動產所有權。準此
        ，動產附合於不動產後，須已成為不動產重要成分，始
        有附合之問題。所謂重要成分，係指兩物結合後，非經
        毀損或變更其物之性質，不能分離者而言，且此種結合
        ，並以非暫時性為必要。倘不經毀損即輕易可與不動產
        分離，而不失其獨立性，又於其經濟價值及使用效能不
        生影響者，自無因附合而成為不動產之重要成分可言（
        最高法院87年度台上字第722 號判決意旨參照）。
    １、茲查，本件公路旁護欄上之鐵塊裝設之人不詳，雖加裝
        於上開公路旁護欄上，惟依卷附現場相片觀之（偵卷第
        17頁上方編號1 ），被告以鐵鎚、鑿子敲拔即可取下，
        不須毀損或變更其性質即可拆卸分離，而不失其獨立性
        ，又於其經濟價值及使用效能不生影響，自無依民法第
        811 條規定因附合而成為護欄之重要成分可言，即無法
        由公路護欄所有人即公路局養工處高雄工務段依附合之
        規定而取得該鐵塊之所有權。
    ２、被告既係在公路局養工處高雄工務段所管領之公路旁護
        欄上敲拔前開鐵塊，且依本案所存之證據，復無法證明
        該鐵塊係屬公路局養工處高雄工務段所有，亦無法依民
        法第811 條規定因附合而由不動產所有人即管理該公路
        護欄之公路局養工處高雄工務段取得該鐵塊之所有權，
        已如前述，再佐以該鐵塊上並無其他物品或註記可證明
        來源，此有查獲現場相片1 張在卷可證（偵卷第17頁上
        方編號1 ），實無法排除被告在敲拔該鐵塊時，該鐵塊
        業成為無主物，而非屬他人所有之物此一合理之懷疑，
        依據前開說明，被告所為即與竊盜罪之客觀構成要件不
        符，尚無從以竊盜罪相繩。
五、綜上所述，本件檢察官認被告涉嫌前揭竊盜護欄上鐵塊所憑
    之證據，尚未達於通常一般之人均不致有所懷疑，而得確信
    其為真實之程度，依刑事訴訟制度「倘有懷疑，即從被告之
    利益為解釋」、「被告應被推定為無罪」之原則，即難據以
    為被告不利之認定。此外，復查無其他積極證據足認被告有
    何檢察官所指如上述犯行，既不能證明被告犯罪，依前揭說
    明，自應為被告此部分無罪之諭知。
據上論斷，應依刑事訴訟法第299 條第1 項前段、第301 條第1
項，刑法第321 條第1 項第3 款、第47條第1 項，判決如主文。
本案經檢察官黃世勳到庭執行職務。
中    華    民    國   100    年    10    月    21    日
                  刑事第七庭  法  官  廖華君
以上正本證明與原本無異。
如不服本判決應於收受本判決後10日內向本院提出上訴書狀，並
應敘述具體理由；如未敘述上訴理由者，應於上訴期間屆滿後20
日內向本院補提理由書( 均須按他造當事人之人數附繕本) 「切
勿逕送上級法院」。
中    華    民    國   100    年    10    月    21    日
                              書記官  許珈綺
附錄本判決論罪科刑法條：
中華民國刑法第321條
犯竊盜罪而有下列情形之一者，處六月以上、五年以下有期徒刑
，得併科新臺幣十萬元以下罰金：
一、侵入住宅或有人居住之建築物、船艦或隱匿其內而犯之者。
二、毀越門扇、牆垣或其他安全設備而犯之者。
三、攜帶兇器而犯之者。
四、結夥三人以上而犯之者。
五、乘火災、水災或其他災害之際而犯之者。
六、在車站、埠頭、航空站或其他供水、陸、空公眾運輸之舟、
    車、航空機內而犯之者。
前項之未遂犯罰之。